臺灣臺中地方法院刑事判決
110年度交易字第752號
公  訴  人  臺灣臺中地方檢察署檢察官
被      告  蔡東霓



上列被告因過失傷害案件，經檢察官提起公訴（110年度偵字第1
1924號），本院判決如下：
    主    文
蔡東霓汽車駕駛人，無駕駛執照駕車犯過失傷害罪，處拘役伍拾
日，如易科罰金，以新臺幣壹仟元折算壹日。
    犯罪事實
一、蔡東霓未領有汽車駕駛執照，竟於民國109年7月3日下午，
    駕駛車號000-0000號自用小客車，沿臺中市北屯區文心路4
    段外側車道由山西路2段往中清路2段方向行駛，嗣於同日16
    時56分許，行經臺中市北屯區文心路4段與麻園東街交岔路
    口，本應注意轉彎車應讓直行車先行，而依當時之情形又無
    不能注意之情事，疏未注意及此，貿然右轉麻園東街，撞及
    同向右側由吳宛瑜所騎乘之車號000-000號普通重型機車，
    致吳宛瑜受有雙手及左踝擦挫傷、臀部鈍挫傷等傷害。蔡東
    霓於肇事後向至現場處理之員警坦承為肇事之人，自首而願
    接受裁判。
二、案經吳宛瑜訴由臺中市政府警察局第五分局報告臺灣臺中地
    方檢察署檢察官偵查起訴。
    理    由
一、證據能力部分：
　　按被告以外之人於審判外之言詞或書面陳述，除法律有規定
    者外，不得作為證據；被告以外之人於審判外之陳述，雖不
    符合刑事訴訟法第159 條之1 至第159 條之4 之規定，但經
    當事人於審判程序同意作為證據，法院審酌該言詞陳述或書
    面陳述作成時之情況，認為適當者，亦得為證據。當事人、
    代理人或辯護人於法院調查證據時，知有第159 條第1 項不
    得為證據之情形，而未於言詞辯論終結前聲明異議者，視為
    有前項之同意，刑事訴訟法第159 條第1 項、第159 條之 5
    定有明文。查本件判決認定犯罪事實所引用之被告蔡東霓以
    外之人於審判外之陳述，公訴人及被告迄至言詞辯論終結前
    均未聲明異議，且經本院審酌該等證據資料製作時之情況，
    並無違法不當及證明力明顯過低之瑕疵，堪認作為證據應屬
    適當，依上開規定，均具有證據能力。至於不具供述性之非
    供述證據，並無傳聞法則之適用，該等證據既無證據證明係
    公務員違背法定程序所取得，復經本院踐行調查證據程序，
    且與本案具有關聯性，亦均有證據能力。
二、認定犯罪事實之證據及理由：
　㈠上揭犯罪事實，業據被告蔡東霓於警詢、偵查中及本院審理
    時均坦承不諱（見偵卷第24至25、98至100頁，本院卷第201
    、204頁），核與證人即告訴人吳宛瑜警詢、偵查中指訴相
    符（見偵卷第27至29、98至100頁），並有員警職務報告、
    車輛詳細資料報表、證號查詢汽車駕駛人、告訴人中國醫藥
    大學附設醫院診斷證明書影本2份、臺中榮民總醫院診斷證
    明書正本1份、臺中市警察局道路交通事故初步分析研判表
    、道路交通事故現場圖、道路交通事故調查報告表㈠㈡、肇事
    現場蒐證照片14張、監視器攝錄畫面翻拍照片6張、處理道
    路交通事故談話紀錄表-被告、告訴人、臺中市政府警察局
    交通事故補充資料表等在卷可稽（見偵卷第21、33、37、41
    及101、103、43、45、47至49、51至63、65至69、77、79、
    81頁），上開補強證據足以擔保被告前開任意性自白之真實
    性，核與事實相符，可採為證據。
  ㈡按汽車行駛至交岔路口，其行進、轉彎，應依下列規定：七
    、轉彎車應讓直行車先行；汽車行駛時，駕駛人應注意車前
    狀況及兩車並行之間隔，並隨時採取必要之安全措施，道路
    交通安全規則第102條第1項第7款、第94條第3項分別定有明
    文。查本件係因被告駕駛自用小客車行駛至交岔路口時，未
    注意車前狀況及兩車並行之間隔，並隨時採取必要之安全措
    施，亦未禮讓直行車先行迅即右轉，致擦撞告訴人騎乘之機
    車，肇致交通事故之發生，顯見被告之違規行為為本件交通
    事故發生之原因，本件交通事故之發生被告具有過失至明，
    且此未禮讓直行車迅即右轉之行為，適與告訴人騎乘之機車
    發生擦撞，致告訴人受有犯罪事實欄所載之傷害，足認被告
    之過失行為與告訴人所受之傷害間具有相當因果關係，至為
    灼然，本件事證明確，被告犯行堪以認定，應依法論科。
三、論罪科刑：
  ㈠按刑法總則之加重，係概括性之規定，所有罪名均一體適用
    ；刑法分則之加重，係就犯罪類型變更之個別犯罪行為予以
    加重，成為另一獨立之罪名。道路交通管理處罰條例第86條
    第1項關於汽車駕駛人，無駕駛執照駕車，因而致人受傷或
    死亡，依法應負刑事責任者，加重其刑至2分之1之規定，係
    就刑法第276條之過失致人於死罪，及同法第284條之過失傷
    害（及致重傷）罪之基本犯罪類型，對於加害人為汽車駕駛
    人，於從事駕駛汽車之特定行為時，無駕駛執照駕車，因而
    致人受傷或死亡之特殊行為要件予以加重處罰，已就上述刑
    法第276條及第284條各罪犯罪類型變更之個別犯罪行為予以
    加重，而成另一獨立之罪名，自屬刑法分則加重之性質（最
    高法院99年度台非字第198號判決意旨參照）。查被告於本
    案發生時係無駕駛執照駕車，有證號查詢汽車駕駛人資料為
    憑（見偵卷第37頁），且被告因上開駕駛過失行為，致告訴
    人受有前述之傷害結果，自該當汽車駕駛人，無駕駛執照駕
    車因過失致人受傷之構成要件。核被告所為，係犯道路交通
    管理處罰條例第86條第1項、刑法第284條前段之汽車駕駛人
    ，無駕駛執照駕車而犯過失傷害罪。
  ㈡被告犯罪後，於員警楊健杰前往現場處理時在場，並當場承
    認為肇事人，有臺中市政府警察局道路交通事故肇事人自首
    情形紀錄表1 份在卷可稽（見偵卷第73頁），是被告於有偵
    查權之員警發覺前開犯行之前，自行向現場處理員警陳述上
    開犯行，並表示願意接受審判之意，符合自首之規定，依刑
    法第62條前段之規定，減輕其刑。
  ㈢爰以行為人之責任為基礎，審酌被告駕駛自用小客車除係無
    駕駛執照駕車，且未遵守交通規則未禮讓直行車迅即右轉，
    而與告訴人所騎乘機車發生擦撞，致告訴人因此受有犯罪事
    實欄所示之傷害結果；考量被告就本件車禍之發生應負之過
    失責任、肇事情節，再酌以被告犯後坦認犯行，已與告訴人
    就賠償金額新臺幣（下同）19萬元達成協議，但因告訴人要
    求先行給付10萬元，被告無力負擔，致未能成立調解之犯後
    態度（見本院卷第201頁）；兼衡被告自述國中畢業之教育
    程度、許久未與父母親聯絡亦未幫忙扶養、未婚、有一個2
    歲、一個懷孕尚未出生子女、上班時由女友家人幫忙照顧、
    從事餐飲後廚學習工作、每月收入3萬5,000元左右、經濟狀
    況勉持（見本院卷第205頁）等一切情狀，量處如主文所示
    之刑，並諭知易科罰金之折算標準。
據上論斷，應依刑事訴訟法第299條第1項前段，道路交通管理處
罰條例第86條第1項，刑法第284條前段、第62條前段、第41條第
1項前段，刑法施行法第1條之1第1項，判決如主文。
本案經檢察官楊仕正提起公訴，檢察官林煒容、蔣得龍到庭執行
職務。
中　　華　　民　　國　　111 　年　　1 　　月　　10　　日
                    刑事第九庭  法  官  彭國能
以上正本證明與原本無異。
如不服本判決應於收受判決後20日內向本院提出上訴書狀，並應
敘述具體理由；其未敘述上訴理由者，應於上訴期間屆滿後20日
內向本院補提理由書（均須按他造當事人之人數附繕本）「切勿
逕送上級法院」。
告訴人或被害人對於判決如有不服具備理由請求檢察官上訴者，
其上訴期間之計算係以檢察官收受判決正本之日期為準。
                                書記官  陳宇萱
中　　華　　民　　國　　111 　年　　1 　　月　　10　　日
附錄本案論罪科刑所犯法條
道路交通管理處罰條例第86條第1項
汽車駕駛人，無駕駛執照駕車、酒醉駕車、吸食毒品或迷幻藥駕
車、行駛人行道或行經行人穿越道不依規定讓行人優先通行，因
而致人受傷或死亡，依法應負刑事責任者，加重其刑至二分之一
。
中華民國刑法第284條
因過失傷害人者，處1 年以下有期徒刑、拘役或10萬元以下罰金
；致重傷者，處3 年以下有期徒刑、拘役或30萬元以下罰金。